【裁判字號】    96,訴,1827
【裁判日期】    970229
【裁判案由】    毒品危害防制條例
【裁判全文】
臺灣桃園地方法院刑事判決              96年度訴字第1827號
公  訴  人  台灣桃園地方法院檢察署檢察官
被      告  乙○○
選任辯護人  莊守禮律師
            邱鎮北律師
上列被告因違反毒品危害防制條例案件，經檢察官提起公訴（96
年度偵字第14090 號），本院判決如下︰
    主  文
乙○○無罪。
    理  由
一、公訴意旨略以：被告乙○○明知愷他命（Ketamine）係毒品
    危害防制條例所列管之第三級毒品，不得無故販賣、持有。
    竟意圖販賣，先於民國九十六年五月二十七日，在址設桃園
    縣中壢市○○路一七０號六樓之「大光明運動餐廳」內，向
    某真實姓名年籍不詳，綽號「大頭」之人，以每小包新台幣
    （下同）五百元之價格，購買愷他命七、八小包。復於同年
    六月三日下午，在上址向「大頭」，以每小包四百元之價格
    ，購買愷他命共三十一小包，並意圖以每包五百元之價格出
    售予不特定人。嗣經警於九十六年六月三日十五時十分許，
    在上址盤查查獲，並當場扣得愷他命三十一小包、現金六千
    五百元及分裝袋六個。又乙○○於同日經解送本署訊問時，
    復經本署法警於其背包內查扣其於九十六年五月二十七日所
    購得之愷他命一小包，而悉上情，因認被告涉犯毒品危害防
    制條例第五條第三項意圖販賣而持有第三級毒品罪嫌。
二、按犯罪事實應依證據認定之，無證據不得認定犯罪事實；不
    能證明被告犯罪者，應諭知無罪之判決，刑事訴訟法第一百
    五十四條第二項、第三百零一條第一項分別定有明文。又按
    無證據能力、未經合法調查之證據，不得作為判斷之依據，
    同法第一百五十五條第二項復有規定。而如未能發現相當證
    據，或證據不足以證明，自不能以推測或擬制之方法，以為
    裁判基礎；認定犯罪事實所憑之證據，無論為直接證據或間
    接證據，其為訴訟上之證明，須於通常一般之人均不致於有
    所懷疑，而得確信其為真實之程度者，始得據之為有罪之認
    定，最高法院分別著有四十年台上字第八六號判例意旨、七
    十六年台上字第四九八六號判例要旨可資參照。
三、證據能力：
  (一)本件認定事實所引用之本件卷內所有文書證據、物證，並無
    證據證明係公務員違背法定程序所取得，被告及辯護人於本
    院審理終結前就卷內所有之卷證資料之證據能力均表示無意
    見，且卷內之文書證據，亦無刑事訴訟法第一百五十九條之
    四之顯有不可信之情況與不得作為證據之情形，則依刑事訴
    訟法第一百五十九條之五之規定，本件認定事實所引用之所
    有文書證據、物證等證據，均有證據能力。
  (二)刑事訴訟法第一百條之一第一項、第二項規定訊問被告，應
    全程連續錄音，必要時得全程連續錄影。但有急迫情況且經
    記明筆錄者，不在此限。又筆錄內所記載被告之陳述與錄音
    或錄影之內容不符者，其不符之部分，不得作為證據。所謂
    「應全程連續錄音」，係指於警詢筆錄製作開始至完成之全
    部過程，均應予錄音，在於建立詢問筆錄之公信力，並擔保
    詢問程序之合法正當；亦即在於擔保犯罪嫌疑人對於詢問之
    陳述係出於自由意思及筆錄所載內容與其陳述相符。故詢問
    犯罪嫌疑人如違背上開規定未予錄音，其所取得之供述筆錄
    ，究竟有無證據能力，應斟酌違背該法定程序之主觀意圖、
    客觀情節、侵害犯罪嫌疑人在訴訟上防禦不利益之程序，以
    及該犯罪所生之危害，暨禁止使用該證據對於抑制違法蒐證
    之效果，及如依法定程序有無發現該證據之必然情形等情形
    ，本於人權保障與社會安全之均衡維護精神，依比例原則，
    具體認定之。本件經本院當庭勘驗被告警詢錄音帶，錄音內
    容僅到被告回答其姓名年籍等資料，警員告知三項權利後，
    於二分十秒處即停頓，之後聽不到任何聲音，此有本院勘驗
    筆錄在卷可稽（見本院審訴卷二七頁），而證人即製作警詢
    筆錄之警員甲○○證稱本件有全程錄音等語（見本院審判筆
    錄第八至九頁），如本案係警員故意不為錄音之行為或為掩
    飾不當、違法之詢問過程，應自始即不為錄音，或於中間為
    不當、違法詢問時始關掉錄音機，於其他部分則應照常錄音
    ，而本件依勘驗錄音結果顯示，後面之錄音帶內容為空白，
    並無關掉錄音機之聲響，故此應係機械故障或操作瑕疵所產
    生，並非警員於製作警詢筆錄之過程中有何主觀上故意違反
    前揭規定之情事，且斟酌侵害本件未為錄音對被告在訴訟上
    防禦之不利益非鉅，以及該罪所生之危害重大等情形，本於
    人權保障與社會安全之均衡維護精神，依比例原則，尚難認
    定警詢筆錄無證據能力。惟被告警詢筆錄之製作既於客觀上
    違反上揭應全程連續錄音之規定，則警詢筆錄記載之被告回
    答內容究竟確係供述人基於自己之自由意思所為之供述，抑
    或僅是司法警察官及司法警察所希望之結果，司法警察官及
    司法警察有無誤解供述人供述之真意，詢問程序是否合法正
    當，皆存有疑問。是於被告在偵查或審判之整個過程中，不
    曾真正承認該類筆錄內容之任意性或真正性，或爭執該類筆
    錄之內容，或為不同內容之供述，則縱不自始排除該類筆錄
    之證據能力，其證據證明力亦應降低。
四、本件公訴人認被告乙○○涉有前開犯嫌，無非以被告於警詢
    之自白、扣案之愷他命三十二小包、現金六千五百元、分裝
    袋六只、內政部刑事警察局九十六年七月二十五日刑鑑字第
    ０九六０一０四０三二號函等證據作為主要論據。訊據被告
    堅詞否認有意圖販賣而持有第三級毒品之行為，辯稱扣案之
    愷他命係供其自己施用等語。
五、經查：
  (一)扣案之愷他命三十二小包、內政部刑事警察局九十六年七月
    二十五日刑鑑字第０九六０一０四０三二號函，固可證明被
    告持有愷他命之事實，然持有毒品目地為何，或為販賣，或
    為轉讓，或為施用，均有可能，是自難僅憑扣案之愷他命而
    為被告有意圖販賣而持有第三級毒品事實之認定。
  (二)扣案之分裝袋六只，被告辯稱係因怕所購買毒品之包裝袋會
    破掉，故要了幾個分裝袋等語。經查，分裝袋六只數量不多
    ，被告所辯尚合情理，難評分裝袋即為被告有販賣意圖之認
    定。
  (三)公訴人認扣案之新台幣五百元紙鈔十三張為被告意圖販賣毒
    品之證據，然被告辯稱當日身上並非僅有扣案之五百元紙鈔
    ，也有一千元、一百元、十元、一元之紙鈔及硬幣，當日身
    上約有六到八萬元等語，核與證人甲○○證稱扣案之金錢係
    被告從一疊錢中抽出，當日被告身上一疊錢裡有千元鈔、五
    百元鈔，被告交出六千五百元後，身上所剩超過六千五百元
    等情相符（見本院審判筆錄第十一頁），是扣案之新台幣五
    百元紙鈔十三張並無從認定為販賣毒品所得之財物，故尚難
    憑此認定被告有意圖販賣而持有第三級毒品之事實。
  (四)按被告或共犯之自白，不得作為有罪判決之唯一證據，仍應
    調查其他必要之證據，以察其是否與事實相符，刑事訴訟法
    第一百五十六條第二項定有明文。被告雖於警詢中自白所持
    有之愷他命為綽號「大頭」之男子以一包四百元之代價賣伊
    ，伊再以五百元轉賣給客人，然被告於偵查及本院審理中均
    否認自白之真實性及任意性，參諸前揭說明，因本案無錄音
    內容可供勘驗，此部分證據之證據證明力即應降低，又本案
    除被告此部分自白外，其餘證據均無從證明被告主觀上有販
    賣之意圖，自不足作為認定被告有意圖販賣愷他命之補強證
    據。
  (五)綜上，公訴人僅依據被告於警詢中之自白，遽認被告涉有意
    圖販賣而持有第三級毒品罪嫌，除此外並無其他任何佐證，
    則依公訴人所舉之證據，尚不足證明被告確有公訴意旨所稱
    之意圖販賣而持有第三級毒品之犯行，自不能以推測或擬制
    之方法，為裁判基礎，揆以首揭說明意旨，應為被告無罪之
    諭知，以昭公允。
據上論斷，應依刑事訴訟法第三百零一條第一項，判決如主文。
本案經檢察官林安紜到庭執行職務。
中    華    民    國    97    年    2     月    29    日
                  刑事第一庭審判長法  官  曾淑華
                                  法  官  朱美璘
                                  法  官  王耀興
以上正本證明與原本無異。
如不服本判決，應於判決送達後10日內向本院提出上訴狀（應附
繕本），其未敘述上訴理由者，應於上訴期間屆滿後20日內補提
理由書狀於本院，上訴於臺灣高等法院。
                                  書記官  劉晨輝
中    華    民    國    97    年    2     月    29    日


司法院資訊處製作；財團法人民間司法改革基金會備份。
